【裁判字號】    89,訴,68
【裁判日期】    890913
【裁判案由】    違反懲治盜匪條例
【裁判全文】
臺灣嘉義地方法院刑事判決                            八十九年度訴字第六八號
    公  訴  人  臺灣嘉義地方法院檢察署檢察官
    被      告  甲○○
    指定辯護人  本院公設辯護人丁○○
右列被告因懲治盜匪條例等案件，經檢察官提起公訴（八十九年度偵字第六五六號、
八十九年度偵字第七八一號），及移送併辦（八十九年度偵字第一二五七號）本院判
決如左：
    主  文
甲○○連續意圖為自己不法所有，以強暴致使不能抗拒而取他人之物，累犯，處有期
徒刑捌年陸月。
    事  實
一、甲○○於民國八十三年間，因竊盜案件，經本院判處有期徒刑八月確定，於八十
    四年六月十五日執行完畢。猶不知悛悔，竟因缺錢花用而意圖為自己不法之所有
    ，基於概括之犯意，先於八十九年一月五日上午十一時許，駕車牌號碼ＵＰＯ－
    九六八號輕機車，至嘉義縣番路鄉農會往五虎寮、新福村三叉路口，搭訕丙○○
    並假稱載其搭便車佯稱有柳丁欲贈送，將丙○○載至嘉義縣番路鄉新福村二鄰鳳
    梨園七號附近果園內，以隨手檢拾之石頭丟擲未中後、再持自現場不知何人所有
    之竹棍，以毆擊丙○○頭部等強暴手段，致使不能抗拒，共取得其身上現金一千
    六百元紙幣、硬幣十數元據為己有；復於八十九年一月十四日下午二時許，至嘉
    義縣中埔鄉義仁村後壁寮十號之乙○○住處，向乙○○訛稱其有成熟待採之柳丁
    可供採收，誘使乙○○隨同其前往位於嘉義縣番路鄉新福村七號附近之果園後，
    於同日下午五時許，俟乙○○下園採收柳丁之際，持其在附近撿拾之鋤頭毆擊乙○○頭部，使乙○○受有後頭部鐵器撞擊裂傷之傷害而昏迷致不能抗拒後，強取
    乙○○所有置於後口袋之黑色皮夾一只（內有現金新台幣七千一百元、行車執照
    、眷保卡、掛號證各一張），並據為己有。甲○○於取得皮夾後欲再卸下乙○○
    戴於手指之金戒指時，因乙○○甦醒抗拒並奪下鋤頭而未得逞，乃攜帶上開皮夾
    逃離現場，並於途中將現金以外之物棄置於嘉義縣番路鄉○○村○○○○道路附
    近。嗣經乙○○報案後，為警於同日下午十時三十分許，在嘉義縣番路鄉下坑村
    四之三號旁查獲上情，並扣得鋤頭一把，另帶同甲○○前往上址丟棄地取回乙○○所有之物。
二、案經嘉義縣警察局中埔分局報告暨乙○○訴由（傷害部分）臺灣嘉義地方法院檢
    察署檢察官偵查起訴及移送併辦。
    理  由
一、訊據被告甲○○就右揭事實坦承不諱，惟辯稱患有精神分裂症云云，經查：被告
    如何於右揭時地連續強盜財物、傷害等情，業據被告自白在卷，核與告訴人乙○○、被害人丙○○之指訴及證人即告訴人妻舅邱皆得於警訊時證述情節相符，並
    有保管書、診斷證明書各一份在卷可稽，復有鋤頭一把扣案可資佐證。
二、次查被告自曾因不眠、妄想、幻覺等症，於七十三年七月六日起至嘉義市太和醫
    院初診，並續於七十三年七月十六日迄同年八月四日住院治療、其後斷續門診，
    於八十八年十二月三日至同年十二月八日住院治療，而診斷為精神分裂症，此有
    太和醫院八十九年五月廿二日和醫字第○五○一號函附卷可查，惟被告於右揭犯
    罪時間並未接受精神科治療，而上述症狀與是否與精神分裂症有關，經被告自述
    於在案發前，曾到被害人乙○○家中，知道林家在簽大家樂，家中有錢，案發當
    日（八十九年一月四日）下午二時許，先到林家泡茶，再誘騙出去搶錢，在誘騙
    被害人乙○○出去前，即已計劃先將他打昏再搶他的錢，知道此係犯罪行為，但
    認為做工賺錢太慢等語，綜上，被告就犯罪動機及經過細節均清楚加以推論，雖
    被告罹有輕度智障及可能合併有精神病，但其犯罪動機係為取得被害人之金錢，
    其犯行前及犯行過程中並非受到精神病症如幻聽、妄想等之控制，亦非受其精神
    病症之間接影響，反而相當清楚其犯行動機及可能發生之後果，據此推論其犯行
    之前及整個過程，精神狀態當未達精神耗弱或心神喪失之程度等情，有行政院衛
    生署嘉義醫院八十九年八月二日（八九）嘉醫總字第三一三九號函所附被告之精
    神鑑定報告書在卷可參，另參酌被告於警訊、檢察官偵查及本院調查中，尚清楚
    表達、並能記憶及描述犯罪之情節，足認被告於本案行為時之精神狀態，對外界
    事務之知覺理會、判斷作用及自由決定意思之能力，並未較普通人之平均程度顯
    然減退，是應可認定被告於本案行為時之精神狀態尚未達精神耗弱或心神喪失之
    程度，被告辯稱有精神分裂症云云，顯係卸責之詞，不足採信，本件事證明確，
    被告犯行堪予認定。
三、核被告所為，係犯刑法第二百七十七條第一項之傷害罪及懲治盜匪條例第五條第
    一項第一款之普通盜匪既遂罪。被告前後二次普通盜匪既遂犯行，時間密接，犯
    罪構成要件相同，顯係基於概括之犯意反覆為之，應依連續犯之規定論以一罪，
    並加重其刑。被告所犯傷害、普通盜匪二罪間，有方法結果之牽連關係，為牽連
    犯，依法從一重罪即普通盜匪罪處斷。再查被告於八十三年間，因竊盜案件，經
    本院判處有期徒刑八月確定，於八十四年六月十五日執行完畢，此有臺灣高等法
    院被告全國前案紀錄表、臺灣嘉義地方法院檢察署刑案資料查註紀錄表各一份附
    卷可稽，其於受有期徒刑之執行完畢後，五年以內再犯有期徒刑以上之本罪，為
    累犯，應依刑法第四十七條規定遞加重其刑。爰審酌被告出於因缺錢花用之動機
    而圖強取財物，即持鋤頭或木棍毆打被害人成傷，以遂行劫財目的，手段尚屬凶
    暴，致被害人身心受創，於社會秩序妨礙非輕，再斟酌被告之品行、智識程度略
    有輕度智障，犯罪後坦承犯行，態度良好且深表悔意等一切情狀，量處如主文所
    示之刑。至被告犯罪所用之竹棍一支、鋤頭一把，雖係被告供犯罪所用之物，惟
    非被告所有，業據被告陳明在卷，均毋庸併予宣告沒收；另被告盜匪所得財物即
    黑色皮夾一只、現金七千一百元、行車執照、眷保卡、掛號證各一張等，業經被
    害人乙○○具領保管領回，此有保管單一紙附卷可查，另被告對丙○○盜匪所得
    財物現金已花用淨盡，亦經被告於本院審理中供述在卷，均不另為發還被害人之
    諭知，附此敘明。
據上論斷，應依刑事訴訟法第二百九十九條第一項前段，懲治盜匪條例第五條第一項
第一款、第八條，刑法第五十六條、第二百七十七條第一項、第五十五條、第四十七
條，罰金罰鍰提高標準條例第一條前段，判決如主文。
本案經檢察官林俊良到庭執行職務
中      華      民      國    八十九    年      九      月     十三     日
                                      臺灣嘉義地方法院刑事第一庭
                                          審判長法官  陳  珍  如
                                              法  官  黃  仁  勇
                                              法  官  蔡  廷  宜
右正本證明與原本無異。
如不服本判決，應於判決送達後十日內，向本院提出上訴狀。
中      華      民      國    八十九    年      九      月     十三     日
                                              書記官  尹  玉  琪
附錄：
刑法第二百七十七條第一項
傷害人之身體或健康者，處三年以下有期徒刑、拘役或一千元以下罰金。
懲治盜匪條例第五條第一項：
有左列行為之一者，處無期徒刑或七年以上有期徒刑：
一  意圖為自己或第三人不法所有，以強暴、脅迫、藥劑、催眠術或他法，致使不能
    抗拒而取他人之物或使其交付者。


司法院資訊處製作；財團法人民間司法改革基金會備份。
